【裁判字號】    92,訴,567
【裁判日期】    921231
【裁判案由】    損害賠償
【裁判全文】
臺灣嘉義地方法院民事判決  九十二年訴字第五六七號
    原      告  乙○○
                丙○○
    訴訟代理人  王秀哲律師
    被      告  甲○○      住.
    訴訟代理人  丁○○      住.
右當事人間請求損害賠償事件，本院於民國九十二年十二月二十二日辯論終結判決如
左：
    主    文
被告應給付原告乙○○新台幣伍仟參佰捌拾玖元、給付原告丙○○新台幣陸拾貳萬壹
仟貳佰零肆元，及均自民國九十二年六月二十一日起至清償日止，按年息百分之五計
算之利息。
原告其餘之訴駁回。
訴訟費用由被告負擔四分之一；餘由原告負擔。
本判決第一項原告乙○○部分得假執行。但被告如於假執行程序實施前，以新台幣伍
仟參佰捌拾玖元為原告預供擔保，得免為假執行。
本判決第一項原告丙○○勝訴部分，於原告以新台幣貳拾萬柒仟零陸拾捌元為被告供
擔保後，得假執行。但被告以新台幣陸拾貳萬壹仟貳佰零肆元供擔保後，得免為假執
行。
原告其餘假執行之聲請駁回。
    事實及理由
一、本件原告於附帶民事起訴狀內，原係聲明求為判決：被告應給付原告丙○○新台
    幣（下同）四百七十六萬六千七百二十元、給付原告乙○○壹拾肆萬貳仟元，及
    均自起訴狀繕本送達翌日起至清償日止，按年息百分之五計算之利息，並願供擔
    保請准宣告假執行等語，嗣於訴訟程序進行中，二次減縮其聲明，最後聲明請求
    被告應給付原告丙○○四百零九萬七千三百七十四元、給付原告乙○○七萬四千
    五百四十八元，及均自起訴狀繕本送達翌日起至清償日止，按週年利率百分之五
    計算利息，並願供擔保請准宣告假執行等語，核與民事訴訟法第二百五十五條第
    一項第三款、第五款之規定相符，應予准許。
二、本件原告主張：甲○○於民國九十一年八月三十日上午十時五十五分許，駕駛車
    牌號碼５Ｑ─六一九六號自用小客車，沿嘉義縣水上鄉南和村十五之十號之工廠
    門前道路由北往向南行駛，途經該路與產業道路交岔路口，竟疏未注意未讓直行
    車先行，因而撞及亦疏未注意應靠右行駛之原告乙○○所騎乘車牌ＫＵ８─九八
    五號重機車，且該機車附載原告丙○○，造成原告乙○○受有右跟足撕裂傷、左
    下肢挫傷、左下肢大片瘀傷，及丙○○受有右脛骨與骨上端開放性骨折術後合併
    右膝創傷性膝關節炎及右膝僵直、左臉撕裂傷、左眼眼球凹陷、左眼眼窩骨折等
    之傷害；且本件車禍肇事之原因經鑑定結果為被告甲○○駕駛自小客車，由家中
    駛出，左轉未暫停讓直行車先行，為肇事主因；原告乙○○駕駛重機車，未注意
    車前狀況，為肇事次因，而刑事過失傷害部份亦業經本院以九十二年度交簡字第
    三五五號刑事判決判處被告有期徒刑三個月，得易科罰金確定在案等事實，有診
    斷書、本院九十二年度交簡字第三五五號刑事判決書、台灣省嘉雲區車輛事故鑑
    定委員會九十二年六月十九日嘉鑑字第九二０七二三號函附鑑定意見書附卷為證
    ，並為兩造所不爭執，自堪信為真實。
三、按因故意或過失，不法侵害他人權利者，負損害賠償責任；不法侵害他人之身體
    或健康者，對於被害人因此喪失或減少勞動能力，或增加生活上之需要時，應負
    損害賠償責任；不法侵害他人之身體、健康、名譽、自由‧‧‧者，被害人雖非
    財產上之損害，亦得請求賠償相當之金額，民法第一百八十四條第一項前段、第
    一百九十三條第一項、第一百九十五條第一項前段定有明文。查本件原告為被告
    過失不法侵害受有傷害，且被告之過失傷害行為與原告之損害間有相當因果關係
    ，乃請求被告賠償原告乙○○因此支付之醫藥費用及及精神慰藉、原告丙○○因
    此支付之醫藥費用、工作損失、看護費用及精神慰藉金，自屬有據。茲就原告請
    求之項目金額是否准許，分論於左：
（一）醫療費用部份：
      本件原告乙○○所提出之醫療單據十張中，扣除健保支出費用，實際支出僅
        為二千零三十二元，又依原告乙○○所受傷害及各收據載明醫療費別，此部
        分尚屬必要之醫療費用，則此部分之請求即屬合理，應予准許；逾此數額，
        即屬無理，不應准許。
      本件丙○○所提出之五十三張醫療單據中，扣除健保費用、證書費用及未有
        醫院處方之藥物費用，實際支出僅為十四萬三千五百零七元，並依原告丙○○所受傷害及各收據載明醫療費別，此部分尚屬必要之醫療費用，則此部分
        之請求即屬合理，應予准許；逾此數額，即屬無理，不應准許。
（二）工作損失部分：
      原告丙○○於三十二年一月三十日出生，本件車禍發生時年齡為五十九歲又七
      個月，且原告丙○○雖提出嘉義縣西服製作業職業工會全民健康保險費繳費證
      明，並主張每月投保金額三萬八千元等情，惟查原告所提出之前開證明，依內
      容所載可知，原告丙○○僅為被保險人，係依附其女兒潘淑美之健保，此可從
      繳費證明書上身份證號碼得知，換言之，原告並未確實提出在職證明，則其請
      被告賠償其工作損失金額一百六十六萬元即屬無法證明，自不應准許。
（三）看護費用部分：
      原告丙○○因本件車禍致受有前開所述之傷害事實，本院並審酌行政院國軍退
      除役官兵輔導委員會台中榮民總醫院病情說明：「依理學及Ｘ光檢查結果，病
      患丙○○女士右側下肢之傷害，醫理上應無痊癒之可能性‧‧‧。‧‧喪失勞
      動能力比例為百分之二十三」。等情，認為本件原告主張其現年六十歲，因肢
      殘，行動不便，生活起居需要照顧，依尚有餘命十七‧八八年，並以每月日夜
      看護費用二萬元為標準，依霍夫曼計算方式，請求被告應一次給付二百五十萬
      七百二十元，尚嫌過高，應核減為七十一萬八千二百六十六元【計算式：年別
      5%複式霍夫曼計算法（第一年不扣除中間利息），其計算式為：[240000*12.0
      0000000（此為應受扶養17年之霍夫曼係數）+240000*0.88*（13.00000000-00
      .00000000）]=0000000*0.23=718266（小數點以下均四捨五入）】，方屬公允
      ，逾此範圍之請求，即屬無據，不應准許。
（四）精神慰藉金部分：
      原告乙○○、丙○○因本件車禍受傷，致使肉體、精神受有痛苦，本院審酌兩
      造之年齡、社會地位、經濟等一切情況，及原告乙○○為國中畢業、丙○○為
      國小畢業、子女四人；被告為高中畢業、已婚、有五筆不動產、汽車一部等情
      ，原告乙○○請求七萬元、原告丙○○請求七十萬元，均嫌過高，應分別予以
      核減為六萬元、五十萬元，方屬公允，逾此範圍之請求，即屬無據，不應准許
      。
（五）綜上所述，原告乙○○得請求被告賠償醫療費及精神慰藉金共計六萬二千零三
      十二元；原告丙○○得請求被告賠償醫療費用、工作損害金額、看護費用及精
      神慰藉金共計一百三十六萬一千七百七十三元。
四、末按「損害之發生或擴大，被害人與有過失者，法院得減輕賠償金額，或免除之
    」，民法第二百十七條定有明文。又民法第二百二十四條所謂代理人，應包括法
    定代理人在內，該條可類推適用於同法第二百十七條被害人與有過失之規定，亦
    即在適用民法第二百十七條之場合，損害賠償權利人之代理人或使用人之過失，
    可視同損害賠償權利人之過失，適用過失相抵之法則，並有最高法院七十三年台
    上字第二二０一號判例可資參照。經查，本件車禍肇事之原因：被告甲○○駕駛
    自小客車，由家中駛出，左轉未暫停讓直行車先行，為肇事主因；原告乙○○駕
    駛重機車，未注意車前狀況，為肇事次因，此有台灣省嘉雲區車輛事故鑑定委員
    會九十二年六月十九日嘉鑑字第九二０七二三號函附鑑定意見書足按，被告主張
    過失相抵，自屬可採。本院審酌被告未讓直行車先行，而原告乙○○未注意車前
    狀況等情，認被告及原告乙○○應各負百分之七十及百分之三十之過失責任。至
    於原告乙○○附載之其餘原告丙○○應就原告乙○○之過失，同負百分之三十之
    過失責任，亦即應減輕被告百分之三十之賠償責任，換言之，即原告等僅得請求
    被告賠償前開金額之百分之七十。依此計算，原告得請求被告給付金額，為原告
    丙○○九十五萬三千二百四十一元（計算方法：0000000×70﹪＝953241，元以
    下四捨五入），原告乙○○四萬三千四百二十二元（計算方法：62032×70﹪＝
    43422，元以下四捨五入）。
五、末按被保險汽車發生汽車交通事故，受益人得在本法規定之保險金額內，直接向
    保險人請求保險金；保險人依本法規定給付之保險金，視為加害人或被保險人損
    害賠償金額之一部分，加害人或被保險人受賠償請求時，得扣除之，強制汽車責
    任保險法第二十八條及第三十條分別定有明文。經查被告抗辯原告丙○○已因本
    件車禍事故領取強制汽車責任險之保險金額二十九萬六千八百三十七元，且為原
    告所不爭執，揆諸前開說明，被告抗辯上開保險金應視為給付賠償額之一部分予
    以扣除，自屬有據，本件被告應賠償原告丙○○六十五萬六千四百零四元（計算
    式：000000-000000=656404）。
六、被告另抗辯：本件車禍發生後曾先支付原告乙○○三萬八千零三十三元、先行替
    原告丙○○支付看護中心費用三萬五千二百元，應均以扣除等情，並提出收據、
    估價單為證，且為被告所不爭執，自堪信為真實。則被告前開主張扣除，即屬有
    理，應予扣除。則原告乙○○得請求被告賠償金額為五千三百八十九元，原告丙○○得請求被告賠償金額為六十二萬一千二百零四元
七、從而，原告依侵權行為之法律關係，請求被告應給付原告乙○○五千三百八十九
    元、給付原告丙○○六十二萬一千二百零四元，及自九十二年六月二十一日起至
    清償日止，按年息百分之五計算之利息之範圍內，為有理由，應予准許。逾上開
    數額之請求，則為無理由，應予駁回。又原告及被告均陳明願供擔保，聲請宣告
    假執行或免為假執行，因原告乙○○勝訴部分未逾新台幣五十萬元部分，本院自
    應依職權宣告假執行，至於原告丙○○勝訴部分及被告部分，合於法律規定，爰
    分別酌定相當擔保金額准許之，原告其餘假執行之聲請，因訴之駁回而失所依據
    ，不予准許。
八、本件事證已臻明確，兩造其餘主張及攻擊防禦方法與證據，經本院斟酌後，與本
    件判決結果已不生影響，故不一一論列，附此敘明。
九、據上論結：本件原告之訴為一部有理由，一部無理由，並依民事訴訟法第七十九
    條、第三百八十九條第一項第五款、第三百九十條第二項、第三百九十二條第二
    項，判決如主文。
中      華      民      國    九十二    年    十二    月    三十一    日
~B臺灣嘉義地方法院民事第二庭
~B    法  官  蕭道隆
右為正本，係照原本作成。
如對本判決上訴須於判決送達後廿日內向本院提出上訴狀
中      華      民      國    九十二    年    十二    月    三十一    日
~B    書記官  沈育坤


司法院資訊處製作；財團法人民間司法改革基金會備份。
